【裁判字號】    99,智易,17
【裁判日期】    991130
【裁判案由】    違反商標法
【裁判全文】
臺灣基隆地方法院刑事判決              99年度智易字第17號
公  訴  人  臺灣基隆地方法院檢察署檢察官
被      告  吳燕華
上列被告因違反商標法案件，經檢察官提起公訴（98年度偵字第
662 號），被告並於準備程序進行中為有罪之陳述，本院乃裁定
以簡式審判程序進行審理，並判決如下：
    主  文
吳燕華明知為未得商標權人同意，於同一商品，使用相同之註冊
商標而意圖販賣而輸入，處拘役拾日，如易科罰金，以新臺幣
壹仟元折算壹日。緩刑貳年。扣案如附表所示之仿冒商品總計玖
拾陸件，均沒收。
    事  實
一、緣附表所示商標圖樣，業由美商高奇公司（以下簡稱「高奇
    公司」）指定使用於附表所示商品，且均經我國主管機關經
    濟部中央標準局（現已改制為智慧財產局）核准而辦理註冊
    登記，其各該商標專用權期限（包括延展專用期間）亦均未
    屆至，任何人未得商標專用權人之同意或授權，不得於同一
    或同類商品，使用相同之註冊商標或近似於此等註冊商標之
    商標而有致相關消費者混淆誤認之虞，亦不得明知為上開商
    品而仍為販賣，或意圖販賣而為輸入。乃吳燕華明知如附表
    所示手提包總計96件，概係未經上開商標專用權人同意，即
    於同一商品（手提包）使用相同於附表所示註冊商標之仿冒
    商品，猶為圖銷售營利，而萌生意圖販賣而輸入仿冒商品之
    犯意，進而委由不知情之大陸快捷公司或龍祥公司轉囑不知
    情之攬貨業者即瀚翔物流有限公司（下稱瀚翔公司）允為併
    櫃託運暨予悉數裝（封）櫃。其後，不知情之瀚翔公司果借
    由「祥秀實業有限公司」之名義，於民國97年6 月1 日，委
    託不知情之海運公司，以「FRANCONIA 」輪船第823N/S航次
    ，運送櫃號為「GESU0000000 」之貨櫃乙只，內載其他貨主
    託運之併櫃貨物及吳燕華託運如附表所示之仿冒商品96件，
    於97年6 月3 日，經由香港地區進入臺灣地區，運抵基隆港
    後卸放於台陽儲運場；其間，瀚翔公司復曾一度委請不知情
    之華美報關股份有限公司，於97年6 月4 日，代為向財政部
    基隆關稅局投單報關（報關單號碼：AA／97／2423／1030）
    ，藉以申報進口其他貨主託運之併櫃貨物及吳燕華託運如附
    表所示之仿冒商品96件。吳燕華遂以此方式，利用不知情之
    攬貨業者（瀚翔公司）、海運公司、報關業者（華美報關股
    份有限公司）所屬相關人員，意圖販賣而輸入如附表所示之
    仿冒商品96件得逞。茲以財政部基隆關稅局稽查組過濾進口
    報關單之時，認有必要抽檢而派員開櫃查驗，方悉上情，並
    扣得如附表所示之仿冒商品96件。
二、案經法務部調查局航業海員調查處移送臺灣基隆地方法院檢
    察署檢察官偵查起訴。
    理  由
一、法院組織
    查刑事訴訟法第二百八十四條之一：「除簡式審判程序、簡
    易程序及第三百七十六條第一款、第二款所列之罪之案件外
    ，第一審應行合議審判。」業於本案繫屬以前經公佈施行。
    兼以本案起訴罪名，核與刑事訴訟法第三百七十六條第一款
    、第二款之規定相符，是其當有首開規定之適用，即其法院
    組織應為獨任審判無誤。
二、審判程序
    本案被告吳燕華所犯者，非為死刑、無期徒刑、最輕本刑為
    三年以上有期徒刑之罪或高等法院管轄之第一審案件；兼以
    被告業於準備程序進行中，就被訴事實為有罪之陳述，本院
    乃告知其簡式審判程序之旨，並於聽取公訴人及被告之意見
    後，依刑事訴訟法第二百七十三條之一第一項規定，裁定改
    行簡式審判程序。準此，本案當亦有刑事訴訟法第一百五十
    九條第二項前段，「不受傳聞證據法則拘束」之例外性規定
    之適用。
三、事實認定
    上開事實業據被告吳燕華於本院審理時坦承不諱，並經證人
    余金俊（華美報關股份有限公司負責人）、江錫華（曾任職
    於瀚翔公司之所屬人員）證述明確，且有AA／97／2423／10
    30進口報關單（偵卷第10頁至第22頁）、海運5 月30-2櫃出
    貨明細（偵卷第24頁）、基隆關稅局97年第00000000號處分
    書（偵卷第23頁）、扣案物採證照片（本院卷）、如附表所
    示商標圖樣之經濟部智慧財產局商標檢索服務資料（本院卷
    ）、中華民國商標註冊證（影本；偵卷第28頁）、鑑定報告
    書暨授權書（偵卷第25頁至第26頁）在卷暨「於同一商品（
    手提包）使用相同於附表所示註冊商標之仿冒商品總計96件
    」扣案可佐。綜上，堪認被告於本院審理時之任意性自白，
    與事實相符，可以採信。從而，本案事證明確，被告如本判
    決事實欄所載，意圖販賣而輸入如附表所示仿冒商品之犯行
    ，堪可認定，應依法論科。
四、論罪科刑
  (一)按「未得商標權人或團體商標權人同意，有下列情形之一者
    ，處三年以下有期徒刑、拘役或科或併科新臺幣（下同）二
    十萬元以下罰金：一於同一商品或服務，使用相同之註冊商
    標或團體商標者。」商標法第八十一條第一款、第八十二條
    規定甚明。是核被告如本判決事實欄之所為，係犯商標法第
    八十二條之明知為未得商標權人同意，於同一商品，使用相
    同之註冊商標而意圖販賣而輸入罪。
  (二)被告利用不知情之攬貨業者（瀚翔公司）、海運公司、報關
    業者（華美報關股份有限公司）所屬相關人員，代其遂行如
    本判決事實欄所載之意圖販賣而輸入仿冒商品之犯行，均為
    間接正犯。
  (三)本院審酌商標具有辨識商品來源之功用，且企業者通常經過
    相當時間並投入大量資金於商品之行銷及品質之改良，始得
    使該商標具有代表一定品質之效，乃被告竟意圖販賣而輸入
    品質低劣之仿冒商品，嚴重缺乏尊重他人智慧財產權之觀念
    ；尤以扣案仿冒商品倘經流入市面，不僅可能損及真正商標
    權利人之正常營收，對真正商標權利人之商譽亦有不良影響
    ，甚且可能誤導消費者對於該商標商品之正確認知，而有損
    我國保護智慧財產權之國際形象；兼考量被告未提領販賣旋
    遭查獲之危害程度尚輕、本次意圖販賣而輸入仿冒商品之實
    際數量復非至鉅，暨其素行良好（參見卷附臺灣高等法院被
    告前案紀錄表之所載），及其犯後態度等一切情狀，量處如
    主文所示之刑，併諭知易科罰金之折算標準。
  (四)被告前未曾因故意犯罪而受有期徒刑以上刑之宣告，此有臺
    灣高等法院被告前案紀錄表在卷可參；兼以被告本案所為固
    非可取，惟其究因扣案仿冒商品未及流入市面而未造成實質
    損害，尤以終知幡然改悔，經此科刑教訓，信當知所警惕，
    而無再犯之虞，因認所受刑之宣告，以暫不執行為適當，爰
    依刑法第七十四條第一項第一款規定，併宣告緩刑二年，用
    啟自新，以勵來茲。
  (五)按刑罰法令關於沒收之規定，有採職權沒收主義與義務沒收
    主義。職權沒收，指法院就屬於被告所有，並供犯罪所用或
    因犯罪所得之物，仍得本於職權為斟酌沒收與否之宣告，例
    如刑法第三十八條第一項第二款、第三款、第三項前段等屬
    之。義務沒收，又可分為絕對義務沒收與相對義務沒收二者
    。前者指凡法條規定「不問屬於犯人與否，沒收之」者屬之
    ，法院就此等之物，無審酌餘地，除已證明毀滅外，不問屬
    於犯人與否或有無查扣，均應沒收之，例如刑法第三十八條
    第一項第一款、第二百條、第二百零五條、第二百零九條、
    第二百十九條、第二百六十六條第二項、毒品危害防制條例
    第十八條第一項前段等屬之；後者，供犯罪所用或因犯罪所
    得，且以屬於被告所有者為限，始應予以沒收，例如毒品危
    害防制條例第十九條第一項前段、肅清煙毒條例第十三條第
    一項者是（最高法院89年度臺上字第5605號、93年度臺上字
    第2751號判決意旨參照）。查商標法第八十三條「犯前二條
    之罪所製造、販賣、陳列、輸出或輸入之商品，或所提供於
    服務使用之物品或文書，不問屬於犯人與否，沒收之。」係
    採義務沒收主義，且條文既已明示「不問屬於犯人與否，沒
    收之」，則其自係絕對義務沒收，故凡觸犯商標法第八十一
    條、第八十二條之罪者，「除能證明已經毀滅者外」，所製
    造、販賣、陳列、輸出或輸入之商品，或所提供於服務使用
    之物品或文書，悉應依同法第八十三條規定宣告沒收。茲扣
    案之「於同一商品（手提包）使用相同於附表所示註冊商標
    之仿冒商品總計96件」，固悉經基隆關稅局處分沒入，有基
    隆關稅局97年第00000000號處分書1 件（偵卷第23頁）在卷
    可考，惟其既係被告犯商標法第八十二條之罪所意圖販賣而
    輸入之商品，本案復無證據足認其「業經毀滅」，則參諸首
    開「絕對義務沒收」之宣告原則，不問屬於犯人與否，均應
    依商標法第八十三條規定，併予宣告沒收如主文之所示。
據上論斷，應依刑事訴訟法第二百八十四條之一、第二百七十三
條之一第一項、第二百九十九條第一項前段，商標法第八十二條
、第八十三條，刑法第十一條前段、第四十一條第一項前段、第
七十四條第一項第一款，判決如主文。
本案經檢察官林秋田到庭執行職務。
中    華    民    國    99    年    11    月    30    日
                  刑事第五庭法  官  王慧惠
以上正本證明與原本無異。
如不服本判決應於收受送達後10日內向本院提出上訴書狀，並應
敘述具體理由；其未敘述上訴理由者，應於上訴期間屆滿後20日
內向本院補提理由書(均須按他造當事人之人數附繕本)「切勿逕
送上級法院」。
中    華    民    國    99    年    11    月    30    日
                            書記官  王一芳
附錄論罪法條：
商標法第82條
明知為前條商品而販賣、意圖販賣而陳列、輸出或輸入者，處
1 年以下有期徒刑、拘役或科或併科新臺幣5 萬元以下罰金。
【附表】
┌──┬───────┬──────┬──────┬─────────┬──────┬──────┐
│編號│商  標  圖  樣│商標專用權人│註冊/審定號 │商 標 專 用 期 限 │商標使用範圍│仿冒商品件數│
├──┼───────┼──────┼──────┼─────────┼──────┼──────┤
│  │              │美商高奇公司│  00000000  │民國101 年11月30日│手提包，錢包│使用相同於左│
│    │              │            │            │                  │，皮包握把，│列註冊商標圖│
│    │              │            │            │                  │肩包，公事包│樣之「手提包│
│    │              │            │            │                  │，手提袋，腰│」96件。    │
│    │              │            │            │                  │包，背包，化│            │
│    │              │            │            │                  │粧袋，化粧包│            │
│    │              │            │            │                  │、公文皮包，│            │
│    │              │            │            │                  │行李袋，旅行│            │
│    │              │            │            │                  │用衣袋，皮夾│            │
│    │              │            │            │                  │，皮包，鑰匙│            │
│    │              │            │            │                  │包，名片皮夾│            │
│    │              │            │            │                  │，信用卡皮夾│            │
│    │              │            │            │                  │，護照皮夾，│            │
│    │              │            │            │                  │證件皮夾，領│            │
│    │              │            │            │                  │帶置放包及零│            │
│    │              │            │            │                  │錢包。手提包│            │
│    │              │            │            │                  │，錢包，皮包│            │
│    │              │            │            │                  │握把，肩包，│            │
│    │              │            │            │                  │公事包，手提│            │
│    │              │            │            │                  │袋，腰包，背│            │
│    │              │            │            │                  │包，化粧袋，│            │
│    │              │            │            │                  │化粧包、公文│            │
│    │              │            │            │                  │皮包，行李袋│            │
│    │              │            │            │                  │，旅行用衣袋│            │
│    │              │            │            │                  │，皮夾，皮包│            │
│    │              │            │            │                  │，鑰匙包，名│            │
│    │              │            │            │                  │片皮夾，信用│            │
│    │              │            │            │                  │卡皮夾，護照│            │
│    │              │            │            │                  │皮夾，證件皮│            │
│    │              │            │            │                  │夾，領帶置放│            │
│    │              │            │            │                  │包及零錢包。│            │
└──┴───────┴──────┴──────┴─────────┴──────┴──────┘

司法院資訊處製作；財團法人民間司法改革基金會備份。
